# 关于长投的入账价值问题，想请教陈版

提问人：飘 渺的 风 时间：2021-12-02 15:15:19
问题：母公司以固定资产和无形资产增资子公司，长期股权投资应该以账面价值还是公允价值入账
具体描述：B公司系A公司的全资子公司，A公司以与B公司业务相关的房产土地设备向B公司增资，该部分资产合计账面价值5,000万元左右，评估值9,000万元左右（公允价值），评估增值 4000 万元。B公司在固定资产和无形资产入账时，以评估金额入账；A公司单体如何做会计处理，观点(1)先做资产处置，固定资产和无形资产的公允价值与账面净值差额进资产处置收益；长期股权投资按照公允价值入账。 观点(2)长期股权投资按照账面价值入账。
比较困惑的两个点：
1.按照瑞华问题研究2010-2016汇编中的问题1-2-15，母公司出资子公司，如果具有商业实质的，长期股权投资按照公允价值入账；如果认定不具有商业实质，则按账面价值入账。
其中关于商业实质的讨论“虽然在以非货币性资产出资设立子公司后，母公司从原先直接持有非货币性资产变为持有子公司的股权，相应地取得现金流量的方式从直接取得该资产产生的经营现金流变为通过子公司分配股利取得现金流，但是子公司分配股利的现金来源（基础现金流）仍然是该资产产生的经营现金流。一般认为，出资设立全资子公司是不具有商业实质的，另外如果出资设立非全资子公司，而少数股东只是出资金的话，一般也会被认为不具有商业实质” 、 “在某些情况下，母公司将非货币资产投入非全资子公司也可能具有商业实质，例如：（ 1 ）母公司（集团）将非货币资产投入下属的已上市子公司，实现集团经营业务的整体上市。由于母公司以原先持有的非上市经营性资产换取了上市公司的股权，而上市公司股权的估值方法、估值结果、价值波动性、流通性等与非上市资产存在重大差异，因此具有商业实质。（ 2 ）母公司以非货币资产投入非全资子公司，同时引入的少数股东在技术、市场、管理、品牌等方面具有特殊的优势，能显著提升资产的运用效率和盈利能力，从而增加资产的未来现金流量，或者改变其时间和风险程度。因此在此种情况下也具有商业实质。”
如果B公司未来计划引入其他股东，开展资本运作，筹备申报IPO，目前该事项已经在计划并着手实施，但目前尚未有其他股东进入。应该认为是具有商业实质还是不具有商业实质。
2.按照《企业会计准则解释第 13 号》中的“二、关于企业合并中取得的经营活动或资产的组合是否构成业务的判断”，判断非同一控制下企业合并中取得的组合是否构成业务，也可选择采用集中度测试：如果购买方取得的总资产的公允价值几乎相当于其中某一单独可辨认资产或一组类似可辨认资产的公允价值的，则该组合通过集中度测试，应判断为不构成业务。该案例中，B公司获取的资产的公允价值与房产土地设备各个单项资产的单独公允价值之和是相当的，那是不是认定为不构成业务，仅是取得资产。
按照这个逻辑，需要将A公司对B公司的长期股权投资按照公允价值计量么。

回答人：chenyiwei
1 、如果B公司未来计划引入其他股东，开展资本运作，筹备申报IPO，目前该事项已经在计划并着手实施，但目前尚未有其他股东进入，则仍按不具有商业实质处理。
2 、不可以这样理解。集中度测试主要用于非同一控制下企业合并，且必须针对“其中某一单独可辨认资产或一组类似可辨认资产”，不能滥用。